臺灣高雄地方法院刑事判決　　　　　　　　　　　　八十九年度易字第五五四九號
　　公　訴　人　臺灣高雄地方法院檢察署檢察官
　　被　　　告　許峰盛原名乙.
　　被　　　告　黃婉靈原名丙.
　　選任辯護人　吳建勛
　　　　　　　　吳賢明
　　　　　　　　游雪莉
右列被告因詐欺案件，經檢察官提起公訴（八十九年度偵字第八０六三號），本院判
決如左：
    主  文
許峰盛、黃婉靈共同意圖為自己不法之所有，以詐術使人將本人之物交付，各處有期
徒刑捌月。
    事  實
一、許峰盛（原名乙○○）與黃婉靈（原名丙○○）二人明知並未從事進口百貨業，
    竟基於意圖為自己不法所有之犯意聯絡，於民國八十九年一月間，推由許峰盛向
    甲○○佯稱欲進口日本百貨，貨物已經買好，只缺資金，若甲○○願意投資，於
    二個月內貨品出清即可獲利，並保證給甲○○新臺幣（下同）五十萬元之利潤云
    云，邀甲○○投資合夥，使甲○○不疑有詐，而陷於錯誤，遂同意投資，乃於同
    年一月二十六日與許峰盛、黃婉靈簽立合議書，並前往本院公證處認證前開合議
    書，且許峰盛、黃婉靈為取信甲○○，復開立如附表一所示之本票二紙予甲○○
    ，及由黃婉靈提供其母黃陳玉蘭所有坐落桃園縣桃園市○○段六八五號土地及其
    上建號二一八五號即門牌桃園市○○路○段一一八九號二十五樓之三房屋，設定
    第二順位抵押權予甲○○，以茲擔保。甲○○乃於同年一月二十七日，以其所經
    營雅利達運動器材有限公司之名義，向臺灣省合作金庫高雄分行申請開立美金八
    萬元（當時美金匯換新幣之匯率為一比三０．七六，折合新臺幣二百四十六萬零
    八百元）之信用狀，並先收取許峰盛交付之現金三十萬元及發票人為鴻喜企業有
    限公司、面額二十萬元、許峰盛背書之支票一紙後，將該信用狀交予許峰盛作為
    投資款項。嗣許峰盛為取回上開二十萬元支票，乃交付發票人為劉瑞霞、發票日
    為八十九年三月二十日、票面金額一百九十三萬六千元之支票一紙作為抵償。惟
    許峰盛、黃婉靈於收受上開投資款後，並未依約進口日本百貨，而上開作為抵償
    之支票亦因存款不足而無法兌現，經甲○○屢次催討，許峰盛、黃婉靈均置之不
    理，甲○○始知受騙。
二、案經甲○○訴請臺灣高雄地方法院檢察署檢察官偵查起訴。
    理  由
一、訊據被告許峰盛、黃婉靈固不諱言於八十九年一月間邀約告訴人甲○○投資並收
    受告訴人甲○○所交付美金八萬元之信用狀現金，惟矢口否認有何詐欺之犯行，
    均辯稱：本件投資事宜均一名為「丁○○」之男子處理，伊將告訴人所交付之該
    筆款項交由「丁○○」處理，惟「丁○○」已死亡，故無法將告訴人之投資款取
    回，伊等並無詐欺之意思云云。
二、惟查：
  (一)右揭犯罪事實，迭據告訴人甲○○之代理人盧世欽律師於偵訊及本院審理時指訴
    綦詳，並有合議書一紙、面額一百七十五萬元、五十萬元之本票二張、土地及建
    物登記謄本、面額一百九十三萬六千元之支票暨退票書各一紙為證。
  (二)被告許峰盛、黃婉靈固稱本件投資案係由「丁○○」負責，惟並無其他證據被告
    許峰盛、黃婉靈曾交付投資款予「丁○○」，依被告所稱其交付巨額投資款予「
    丁○○」，竟未取具任何憑證，謂其與「丁○○」」有所謂投資已難憑信；況依
    一般投資關係，為求日後借款追償及投資利潤分配，衡情論理，常應書立契約書
    、結算書表及對投資對象查驗身分證明以對，至少亦應要求「丁○○」提供相關
    帳冊俾供查核，豈有任令「丁○○」恣意取得巨資而無任何監督其耗費過程之理
    ？再酌以被告交付之資金來源有相當部分來自告訴人，理應更加慎重，其均未見
    有此之為，豈是與常理相合。是被告辯稱其已將投資款額全交付「丁○○」之人
    ，並被倒帳，其本人尚屬受害人確悖離常情甚鉅，無足採信。又如被告所稱投伊
    等將投資款項交予「丁○○」其人，則在進口日本百貨生意失敗，血本無歸情況
    下，理應急於追償，何以心態上表現出無所謂之情，甚而未有任何追訴行動，不
    若告訴人追討被告心急情狀，顯又乖離常理。又被告許峰盛、黃婉靈取得告訴人
    交付之投資款項後，並未著手進口日本百貨事宜，且自八十九年一月間迄今，亦
    未償還告訴人之投資款，足徵被告許峰盛、黃婉靈於邀約告訴投資之初確不法所
    有意圖，並有施用詐術詐取財物之犯行無訛。
  (三)被告許峰盛、黃婉靈二人雖提出「丁○○」之年籍資料供本院查證，然年籍資料
    僅及確有「丁○○」之人，但對於被告許峰盛、黃婉靈與「黃富」間有何正當合
    理投資關係一節並無法為明確陳，苟被告許峰盛、黃婉靈二人辯稱確有其人固屬
    有據，「丁○○」又係主導所謂進口日本百貨之人，則「丁○○」之人就被告而
    言，係取信於投資人之重要角色，是縱如被告許峰盛、黃婉靈二人所辯確有「丁○○」其人，其在本件詐騙投資款過程中，應係與被告許峰盛、黃婉靈二人存在
    相當之犯意聯絡與行為分擔，非可謂有「丁○○」之人存在，即謂被告許峰盛、
    黃婉靈二人因此得以免其詐欺刑責。
  (四)再者，被告許峰盛、黃婉靈共同具名與告訴人簽立合議書，並共同開立如附表一
    所示之本票予告訴人收執，而被告黃婉靈復提出其母親黃陳玉蘭所有坐落桃園縣
    桃園市○○段六八五號土地及其上建號二一八五號即門牌桃園市○○路○段一一
    八九號二十五樓之三房屋，設定抵押權予告訴人，以取信告訴人，已如前述，渠
    等二人間有犯意連絡及行為分擔之情，至為彰明。
  (五)綜上所述，被告許峰盛、黃婉靈二人所辯之詞不足採信，本件事證明確，被告許
    峰盛、黃婉靈詐欺犯行，均堪認定。
三、核被告許峰盛、黃婉靈所為，均係犯刑法第三百三十九條第一項之詐欺取財罪。
    被告許峰盛、黃婉靈間，就所犯上開之罪，有犯意聯絡及行為分擔，均屬共同正
    犯。審酌被告許峰盛、黃婉靈犯罪動機、目的、手段、所詐取之金額，且迄未與
    告訴人和解，返還告訴人投資款等一切情狀，分別量處如主文所示之刑。
據上論斷，應依刑事訴訟法第二百九十九條第一項前段，刑法第二十八條、第三百三
十九條第一項，罰金罰鍰提高標準條例第一條前段，判決如主文。
本案經檢察官曾靖雅到庭執行職務。
中      華      民      國      九十一    年      四    月      三十    日
                                  臺灣高雄地方法院刑事第七庭
                                      法  官  何  秀  燕
右正本證明與原本無異。
如不服本判決，應於判決送達後十日內，向本院提出上訴狀。
                                      書記官  邱  靜  銘
中      華      民      國      九十一    年      四    月      三十    日
附錄本判決論罪科刑之法條
中華民國刑法第三百三十九條第一項：
 (普通詐欺罪)
意圖為自己或第三人不法之所有，以詐術使人將本人或第三人之物交付者
，處五年以下有期徒刑、拘役或科或併科一千元以下罰金。
附表一：
┌──┬─────┬───────────┬──────────┐
│編號│發  票  人│發  票  日  期        │票面金額（新臺幣）  │
├──┼─────┼───────────┼──────────┤
│1.  │乙○○    │八十九年一月二十六日  │一百七十五萬元      │
│    │丙○○    │                      │                    │
├──┼─────┼───────────┼──────────┤
│2.  │乙○○    │八十九年一月二十六日  │五十萬元            │
│    │丙○○    │                      │                    │
└──┴─────┴───────────┴──────────┘
